臺灣高等法院花蓮分院刑事判決　　　　　　九十二年度上易字第一五六號
　　上　訴　人　臺灣花蓮地方法院檢察署檢察官
　　被　　　告　丙○○
　　選任辯護人　黃健弘律師
右列上訴人因被告竊盜案件，不服臺灣花蓮地方法院九十二年度易字第一一八號中華
民國九十二年九月三十日第一審判決( 起訴案號：臺灣花蓮地方法院檢察署九十一年
度偵字第二五六一號 )，提起上訴，本院判決如左：
    主  文
原判決撤銷。
丙○○連續竊盜，處有期徒刑壹年。
    事  實
丙○○為設於花蓮縣壽豐鄉東華大橋北側橋下之東濱砂石廠廠長，明知其無權開採乙○○所有，登記在林榮貴名義下，坐落於花蓮縣吉安鄉○○段第五八一號及第五八二
號土地，竟基於意圖為自己不法所有之概括犯意，自民國九十一年十月二十日起，至
同年月二十九日為止，僱請不知情之甘永銘、陳春琳、陳春明、黃照明等人（另案經
台灣花蓮地方法院檢察署檢察官為不起訴處分確定），駕駛車牌號碼ＫＷ─七七三號
、ＧＴ─九三一號、ＫＺ─五四五號、ＫＺ─五二○號等砂石車，另僱請不知情之林
渙洋、陳韋太（另案經台灣花蓮地方法院檢察署檢察官為不起訴處分確定）駕駛挖土
機等機具，至上開土地開挖盜採砂石，載運至上址東濱砂石場使用牟利，共計在上開
地段第五八二號土地盜採面積為八○四三點三五平方公尺（深度為二、四公尺），及
在同地段第五八一號土地盜採為面積一九四八點一一平方公尺（深度為二、四公尺）
，共計盜取二萬三千九百七十九立方公尺，價值新台幣（下同）二百八十七萬七千四
百八十元。嗣於同月二十九日十五時許，為乙○○發覺有異報警處理，而在上開土地
為警當場查獲。
案經被害人乙○○訴由花蓮縣警察局吉安分局報告臺灣花蓮地方法院檢察署檢察官偵
查後聲請簡易判決處刑，嗣經台灣花蓮地方法院改依通常程序處理，並認應改行簡式
審判程序。
    理  由
一、訊之被告丙○○否認有前揭犯行，辯稱：「伊因受嬸婆丁○○之託為其整理第五
    九九地號之土地，在指界有誤而工人未及注意之下而誤挖告訴人之土地，並無不
    法所有之意圖」云云。惟查：
  (一)、前揭事實，迭據被告丙○○於原審偵審時坦承不諱，核與告訴人乙○○於原審
      偵、審中及本院調查時指訴之情節相符，並經證人甘永銘、陳春琳、陳春明、
      黃照明、林渙洋、陳韋太等人於警訊中及偵查時供證屬實，另經原審會同檢察
      官、被告、辯護人及證人即當日查獲警員陳俊良（原名陳金程）、簡鴻舜、林
      鉅祥、吳忠賢暨花蓮市地政事務所測量員林啟富到場勘驗結果，為警查獲當時
      ，被告於告訴人所有前揭兩筆地上所僱工挖採砂石面積、位置，與卷附花蓮市
      地政事務所九十二年一月九日花測字七八號複丈成果圖所示內容並無不合，此
      有勘驗筆錄暨附圖各一份及勘驗照片二十幀存卷可按，本院亦前往勘驗無誤，
      但其中深度為二、四公尺始為正確，經本院丈量在卷（警方丈量深度為八公尺
      ，應予更正），有本院勘驗筆錄及現場照片在卷可稽，此外，復有前開土地所
      有權狀、地段圖各二紙、刑案現場平面圖一紙、現場照片四十四幀、花蓮縣土
      地事務所土地複丈成果圖一紙在卷可資佐證，事證已臻明確。
  (二)、被告雖辯稱因丁○○託其整理第五九九號土地而誤挖告訴人前開土地云云，但
      被告於被警查獲之初，即供稱係友人余金華託其整地（見警卷第六頁），前後
      所供已有矛盾。經訊問證人丁○○雖證稱其託被告整地屬實，證人黃照義亦證
      稱：「地（五九九地號）是伊與丁○○等合夥買受，丁○○將地借杜美娥，借
      他使用四年，這個土地不平，因有人要買地，我交待丁○○要去把地整平」等
      語，經查吉安鄉○○段第五九九地號土地係案外人甲○○於七十七年十二月廿
      一日因買賣登記為其所有，並於七十九年六月廿二日向彰化市第六信用合作社
      設定最高限額二千一百六十萬元之不定期限抵押權，債務人為甲○○、許福
      、黃黎雲，設定義務人為甲○○，又於八十年十一月十五日向該合作社設定最
      高限額六千萬元之抵押權，債務人為甲○○、王平化，有花蓮地政事務所九十
      二年十一月十四日花地所登字第０九二００二０五七一號函檢送本院之上開土
      地登記謄本在卷可稽。上開土地並非丁○○、黃照義所有，亦未登記為共有，
      果如證人丁○○、黃照義等所證其等均有合夥，豈有不登記共有，或書立合買
      契約以保權益之理。何況將該五九九號土地設定鉅額之抵押權，影響上述證人
      等之權益至鉅，該證人等均無異議而任令甲○○以該地先後供擔保，設定鉅額
      抵押貸款，足見證人等之證言，顯係事後勾串故為迴護被告之陳述，顯不足據
      為有利被告之認定（證人等涉偽證部分另行移送偵查）。
  (三)、被告盜採之砂石，依花蓮地政事務所按警方查獲當時所挖之面積計算結果共計
      二萬三千九百七十九立方公尺，以每立方公尺一百二十元計算（參照花蓮縣砂
      石商業同業公會九十二年十一月二十一日九二花砂會明字第一四五號函檢送本
      院之九十一年十月間砂石價格調查表，北區碎砂級配價格為一百二十元，因近
      來砂石嚴重缺乏，各大媒體均有報導，為眾所週知之事實，市價應比上述價格
      為高，且被告盜挖後回填部分土方，但被告清運廢土仍可從中獲利，參見上訴
      聲請狀，因此以上開價格作為被告犯罪所得之計算標準較為公允），結果共值
      二百八十七萬七千四百八十元。
  (四)、被告辯護人雖稱原審對於挖採數量並未再為測量，請再為測量或等原審民事庭
      測量後再予審理，且被告挖取數量，按砂石料源每立方米為十二元計算，價值
      至多二十八萬七千七百四十八元云云，然查本案於警查獲之初，即已委請花蓮
      地政事務所測量挖掘面積共計二萬三千九百七十九立方公尺，有測量成果圖在
      偵查卷可稽，被告及告訴人均於警訊及偵查中表示無異議。而砂石料源每立方
      米雖為十二元，但被告係將盜採之砂石運往其東濱砂石場製成砂石碎料或砂石
      成品出售。而目前砂石缺貨至為嚴重，為各大報所刊登，砂石價格高漲，為眾
      所週知之事實。因此計算被告犯罪所得，不能單以砂石料源價格為計算標準。
      何況據被害人乙○○指稱被告將其地砂石挖掘後，將他處廢棄土方回填，甚至
      有垃圾回填者（參見被害人上訴聲請狀(二)所載，並有被害人提出照片五張附於
      本審卷證物袋）兩方面均可賺取金錢，而挖取砂石，均屬級配原料，因此計算
      犯罪所得，不能以砂石料源為計算標準，被告辯護人所辯，亦不足採信。又本
      案發生在九十一年十月二十九日，距今已逾一年，地貌已變更，且雜草叢生，
      警方查獲當時，既已勘明在卷，本院自應依據卷證資料獨立認定事實，殊無等
      待民事庭測量結果之必要，併此明。
綜上所述，被告前開辯解，均係諉卸刑責之詞，不足採信。
二、核被告丙○○所為，係犯刑法第三百二十條第一項之竊盜罪。被告僱用不知情之
    司機甘永銘、陳春琳、陳春明、黃照明、林渙洋、陳韋太等人挖採盜取他人所有
    土地之砂石，為間接正犯。被告先後多次竊盜犯行，時間緊接，所犯罪名相同，
    顯係基於概括犯意反覆為之，為連續犯，應依刑法第五十六條規定論以一罪，並
    加重其刑。原審據以論科，固非無見。惟查原審僅認定被告盜挖之面積，並未認
    定其挖取土方之數量及其價值多少，作為量刑輕重之標準，已有可議。且被告盜
    挖之面積多達九千九百九十二平方公尺（四捨五入）、以深度二、四公尺計算，
    總共盜採砂石二萬三千九百七十九立方公尺，價值二百八十七萬七千四百八十元
    ，事後又未與告訴人成立民事上和解，賠償損害，原審僅量處有期徒刑六月，並
    准予易科罰金，自屬過輕，檢察官上訴意旨執此指摘原判決不當，為有理由，自
    應撤銷改判。爰審酌被告雖無犯罪前科，惟其犯後雖坦承犯行，於本院審理中又
    改稱因整地誤挖，企圖諉卸刑責，事後尚未與被害人成立民事上和解，賠償損害
    、及其犯罪所得達二百八十七萬七千四百八十元與被害人陳明其損失高達一千八
    百多萬元（見聲請檢察官上訴狀）等一切情狀，量處有期徒刑一年，以示懲儆。
    又被告行為後未與被害人和解，賠償損害，又企圖勾串證人，諉卸刑責，不宜緩
    刑，併此明。
據上論斷：應依刑事訴訟法第三百六十九條第一項前段，第三百六十四條，第二百九
十九條第一項前段，刑法第五十六條、第三百二十條第一項，罰金罰鍰提高標準條例
第一條前段判決如主文。
本案經檢察官崔紀鎮到庭執行職務。
中      華      民      國      九十三    年     一     月      八      日
                                    審判長法官  莊  謙  崇
                                          法官  黃  永  祥
                                          法官  陳  淑  媛
右正本證明與原本無異。
本件不得上訴。
                                        書記官  林  明  智
中      華      民      國      九十三    年     一     月      九      日
